臺灣高雄地方法院交通事件裁定　　　　 94年度交聲字第416號
原處分機關　高雄市政府
異　議　人
即受處分人　甲○○
上列受處分人因違反道路交通管理處罰條例案件，對於高雄市政
府94年7 月28日所為之處分（原處分：高市府交裁字第裁32-N00
000000、32-N00000000號），聲明異議，本院裁定如下：
    主  文
原處分撤銷。
甲○○不罰。
    理  由
一、聲明異議意旨略以：異議人於94年5 月29日騎乘機車行駛於
    高雄縣仁武鄉○○路時，並不知有員警在後攔查，且未有在
    道路上蛇行之違規行為，原處分機關未予詳查即遽認異議人
    在道路上蛇行、拒絕停車接受稽查而逃逸，分別裁罰異議人
    新台幣（下同）3,000 元、12,000元，實有不當，爰依法聲
    明異議等語。
二、按執行交通勤務警察依法律規定製單舉發違反道路交通管理
    處罰條例所列之違規事實，並由公路主管機關加以處罰，係
    行政機關執行公權力措施而對外直接發生法律效果之單方行
    政行為，本質上為行政處分，受處分人不服公路主管機關所
    為之處罰，依道路交通管理處罰條例第87條之規定向管轄地
    方法院聲明異議，自屬行政救濟程序。關於行政救濟程序舉
    證責任之分配，早期雖曾採行「行政處分公定力理論」，即
    主張依據法令所為之行政處分係屬違法之人，應對其根據事
    實負舉證責任，但此係立於行政權對私人具有優越性之前提
    ，已為今日學說及實務所不採，今日學說及實務基於行政訴
    訟上當事人之法的對等性觀念，認為行政救濟程序之舉證責
    任分配，應採民事訴訟上舉證責任分配原則而加以修正後，
    準用於行政救濟程序（行政法院85年度判字第960 號判決意
    旨可供參酌）。換言之，公路主管機關對於人民有所處罰，
    必須確實證明其違法事實，倘不能證明違法事實之存在，其
    處罰即不能認為合法，87年10月28日修正之行政訴訟法第13
    6 條明文規定準用民事訴訟法第277 條舉證責任分配之原則
    ，用意即在揭櫫此意旨。
三、經查，證人即當日開立違規通知單之員警乙○○雖到庭證稱
    ：我在中正路時就看到異議人騎乘YEX-598 號這台機車了，
    該台機車一直和該群飆車青少年一起行駛，最後轉到仁勇路
    才停下來，我們有請異議人停車，但他還一直加速逃跑，而
    且我當時有看到異議人不定時、多次連續在快慢車道變換，
    所以我們就認定異議人有騎車蛇行的行為等語（見本院94年
    8 月18日訊問筆錄）。然證人即當日亦在場員警李邦平到庭
    證稱：當時我與乙○○同車，我們在中正路上看到這群飆車
    青少年時，他們的人數很多，我們跟在他們後面，我當時拿
    著攝影機蒐證…。當時車子很多，車速很快，我跟乙○○都
    沒有辦法去做拿指揮棒或者將手伸出車外示意他們停車的動
    作。我只能確定最後我們在仁武鄉中華電信公司的建築物前
    攔檢時，當時異議人在那裡，之前我們尾隨飆車青少年的時
    候，我不能確定異議人是否騎乘這台機車行駛在中正路上，
    或在該群飆車青少年裡面，也不能確定異議人是否有飆車、
    蛇行的行為等語（見本院94年8 月29日訊問筆錄），足見證
    人李邦平於案發當時與乙○○均未有攔查異議人之舉動，亦
    未目睹異議人有何蛇行之違規行為，此部分核與乙○○上開
    所為之證述即有不同。是以，尚難遽依員警乙○○之證述，
    即認異議人曾為上開違規行為，此外，復未有其他積極之證
    據，足使本院認異議人確有前揭違規行為，故本院認本件不
    能排除員警舉發有誤之可能，揆諸前揭「罪疑唯輕」法理，
    應作對異議人有利之認定。
四、綜上所述，原處分機關依道路交通管理處罰條例第43條第1
    項條、第60條第1 項規定，逕行裁處異議人罰鍰共計15,000
    元，容有未洽；本件異議為有理由，應由本院將原處分撤銷
    並為不罰之諭知，以資適法。
據上論結，應依道路交通案件處理辦法第20條，裁定如主文。
中　　華　　民　　國　　94　　年　　8 　　月　　31　　日
                  交通法庭    法　官  李育信
以上正本證明與原本無異。
如不服本裁定，應於收受送達後5 日內向本院提出抗告狀。
中　　華　　民　　國　　94　　年　　9 　　月　　5 　　日
　　　　　　　　　　　　　　　書記官  洪生輝
